【裁判字號】    92,易,2190
【裁判日期】    920910
【裁判案由】    竊盜
【裁判全文】
臺灣板橋地方法院刑事判決                        九十二年度易字第二一九號
    公  訴  人  臺灣板橋地方法院檢察署檢察官
    被      告  甲○○
右列被告因竊盜案件，經檢察官提起公訴（九十二年度偵字第五一三○號），本院判
決如左：
    主  文
甲○○無罪。
    理  由
一、公訴意旨略以：被告甲○○前於民國（下同）八十五年二月二十七日，因違反肅
    清煙毒條例案件，經法院判處有期徒刑三年三月確定，於八十八年六月十二日執
    行完畢，竟不知悔改，於九十一年九月二十三日上午六時許，夥同真實姓名年籍
    不詳，綽號「阿猴」、「阿喜」之男子，共同基於為自己不法之所有之犯意聯絡
    ，駕駛不知情乙○○所有車號七Ｗ－○八六九號自小貨車，前往臺北縣土城市○○路四巷二十五號，竊取告訴人丙○○經營義嘉紡織廠前之針線滾筒（俗稱盤頭
    ）八個（共約值新臺幣十萬元）。嗣於同日上午九時三十分許，行經臺北縣三峽
    鎮○○路○段八十三巷內，適為該工廠之師傅王丁○○（起訴書記載為丁○○）
    察覺有異，趨前盤問之際，三人心虛趁隙駕車逃離現場，因認被告涉犯刑法第三
    百二十一條第一項第四款結夥三人以上竊盜罪嫌云云。
二、按犯罪事實應依證據認定之，無證據不得推定其犯罪事實；又不能證明被告犯罪
    者，應諭知無罪之判決；刑事訴訟法第一百五十四條、第三百零一條第一項分別
    定有明文。又犯罪事實之認定，應憑真實之證據，倘證據是否真實尚欠明確，自
    難以擬制推測之方法，為其判斷之基礎；而認定犯罪事實之證據係指足以認定被
    告確有犯罪行為之積極證據而言，該項證據自須適合於被告犯罪事實之認定，始
    得採為斷罪資料，最高法院五十三年著有臺上字第六五六號、二十九年上字第三
    一０五號判例。且刑事訴訟上證明之資料，無論其為直接或間接證據，均須達於
    通常一般之人均不致有所懷疑，而得確信其為真實之程度，始得據為有罪之認定
    ，若其關於被告是否犯罪之證明未能達此程度，而有合理懷疑之存在，致使無從
    形成有罪之確信，根據「罪證有疑，利於被告」之證據法則，即不得遽為不利被
    告之認定，亦有最高法院七十六年度臺上字第四九八六號判例可稽。其以情況證
    據（即間接證據）斷罪時，尤須基於該證據在直接關係上所可證明之他項情況事
    實，本乎推理作用足以確證被告有罪，方為合法，不得徒憑主觀上之推想，將一
    般經驗上有利被告之其他合理情況逕予排除，此觀諸最高法院三十二年上字第六
    十七號判例意旨亦甚彰明。
三、訊據被告甲○○固坦承使用車號七Ｗ－○八六九號自小貨車，惟堅決否認有何公
    訴人起訴之竊盜犯行，辯稱：上揭自小貨車曾出借與綽號「阿猴」及「阿喜」之
    成年男子，渠不知伊等借車何用等語。公訴人雖以告訴人丙○○及證人王丁○○
    （即起訴書上所指之丁○○）、乙○○指證，及被告駕駛上揭車輛違規之告發單
    及違規照片，作為被告竊盜犯罪積極證據。惟查：
（一）、告訴人丙○○指訴證：「（你於何時得知你工廠內遭竊？．．．）我是於九
        十一年九月二十三日早上六點許到工廠才發現的．．．」、「我經營的工廠
        被竊工廠內捲針線用的滾筒（俗稱盤頭），該盤頭放在工廠門口，遭竊的盤
        頭共八個，價值約新臺幣拾萬元左右」（詳參偵查卷第十頁、第十一頁九十
        一年九月二十三日警詢筆錄）；「．．．前一天晚上剛好是農曆八月十六日
        ，我們烤肉到很晚，一直到九月二十三日凌晨才去睡覺，當天早上九點多王
        丁○○打電話給我說你們有沒有丟東西，我說盤頭不見了，他說他有看到有
        人在敲我們的盤頭，盤頭上有寫我先生的名字．．．」（詳參本院九十二年
        八月六日訊問筆錄）。是告訴人丙○○指證遭人竊盜盤頭，先後所述相符，
        且無瑕疵，堪予採信。因此，據告訴人丙○○指訴，應可推知竊案發生時間
        係自九十一年九月二十三日凌晨某時起至上午六時許之間某時。
（二）、公訴人雖以證人乙○○於檢察官訊問時證言：「他從我樹林娘家開走，．．
        ．我曾把貨車七Ｗ－○八六九給我媽開，我媽有借他用，．．．」、「（你
        哥甲○○把車開走多久？）將近一個月，應是在去年第一次颱風、禮拜五，
        農曆二十五日、二十六日左右，即九十一年九月六日」（詳參偵查卷第二十
        三頁、第二十四頁九十二年四月八日訊問筆錄），且被告自承：「（車子如
        何回來？）叫我表哥開回來還給乙○○，是農曆九月一日一、二天」（詳參
        偵查卷第二十四頁九十二年八月八日訊問筆錄），可見該車係由被告使用中
        ，並有九十一年九月十八日、九月十三日、九月七日、九月八日、九月十五
        日交通違規照片共十一幀，其中九十一年八月十八日違規照片中，被告供承
        車廂內著白色上衣者為渠本人（詳參偵查卷第六十一頁九十二年七月一日訊
        問筆錄），認定被告與綽號「阿猴」、「阿喜」共為本件竊盜犯行。惟縱使
        被告於上揭期間使用前開貨車，但以公訴人所指交通違規時間，均非告訴人
        丙○○遭竊時間，無從逕予認定竊案發生時，該車係由被告本人使用中。
（三）、證人王丁○○證言：「．．．我看到大概有三、四個男子在敲打，那三、四
        個男人沒有把臉蒙起來，我確定不是在庭上的被告，我沒有看到被這些人所
        使用之交通工具，車號是我鄰居記下來的，我問三、四個男人說這些盤頭從
        哪裡來的，他們說這個是別人不要的，因為丙○○以前是我的客戶，盤頭上
        面有她先生的名字，我以為他要結束營業，所以我就打電話給丙○○，我去
        打電話的時候他們己經走了，因為我沒有警覺到丙○○有東西被偷，還去拜
        訪其他的客戶才去打電話，後來他們過來的時候盤頭就已被載走了，因為我
        大概是早上七點多的時候看到的，他們來的時候已經是早上九點多」（詳參
        本院九十二年八月六日訊問筆錄）。是以證人王丁○○曾與竊盜嫌疑人面對
        面互相交談，應能明確指認出伊所見之犯嫌是否為被告，而證人王丁○○經
        本院命當庭指認被告時，清晰指出被告並非伊當日所見之犯嫌；再對照證人
        王丁○○於警詢時所證，固能證明告訴人丙○○所使用之盤頭由他人占有，
        但無法直接論斷為被告所竊取；況且證人王丁○○於警詢時亦未曾指認被告
        即為犯嫌。因此，證人王丁○○所證，尚難作為認定被告犯竊盜罪之積極證
        據。
（四）、此外，復查無其他積極證據足認被告有何公訴人起訴之竊盜犯行，既不能證
        明被告犯罪，自應為其無罪之諭知。
據上論斷，應依刑事訴訟法第三百零一條第一項，判決如主文。
本案經檢察官陳伯厚到庭執行職務
中    華    民    國      九十二      年      九      月      十      日
                                      臺灣板橋地方法院刑事第一庭
                                          法  官   高    玉    舜
右正本證明與原本無異。
如不服本判決，應於判決送達後十日內，向本院提出上訴狀。
                                          書記官   田    世    杰
中    華    民    國      九十二      年      九      月    十一      日


司法院資訊處製作；財團法人民間司法改革基金會備份。
